【裁判字號】    97,審易,214
【裁判日期】    971118
【裁判案由】    詐欺
【裁判全文】
臺灣士林地方法院刑事判決             97年度審易字第214號
公  訴  人  臺灣士林地方法院檢察署檢察官
被      告  甲○○
上列被告因詐欺案件，經檢察官提起公訴（97年度偵緝字第920
號），被告於本院準備程序就被訴事實為有罪之陳述（97年度審
易字第214 號），本院合議庭裁定由受命法官獨任改以簡式審判
程序審理，並判決如下：
    主  文
甲○○意圖為自己不法之所有，以詐術使人將本人之物交付，處
有期徒刑參月，如易科罰金以銀元參佰元即新臺幣玖佰元折算壹
日；減為有期徒刑壹月又拾伍日，如易科罰金以銀元參佰元即新
臺幣玖佰元折算壹日。緩刑貳年，並應支付被害人乙○○新臺幣
伍萬陸仟元，支付方式為自民國97年12月開始，每月一期，計14
期，每月8 日匯款新臺幣4,000 元至被害人乙○○指定之金融機
關帳戶，至支付完畢為止，如有一期未付，視為全部到期。
    事實及理由
一、本件犯罪事實及證據除引用檢察官起訴書之記載（如附件起
    訴書）外，另補充如下：被告於本院審理中就起訴之犯罪事
    實自白不諱，核與起訴書所載之證據相符，堪認被告自白與
    事實相符，其犯行洵堪認定。
二、核被告所為，係犯刑法第339 條第1 項詐欺取財罪。又被告
    行為後，刑法於94年2 月2 日修正公布，95年7 月1日 施行
    ，其中修正第2 條（新舊法之比較適用）、第33條第5 款（
    罰金刑）、第41條（易科罰金）等規定。其中刑法第2 條係
    規範行為後法律變更所生新舊法律比較適用之準據法，是刑
    法第2 條本身雖經修正，但該條文既屬適用法律之準據法，
    本身尚無比較新舊法之問題，應逕適用裁判時即修正後刑法
    第2 條規定以決定適用之刑罰法律。刑法分則編各罪所定罰
    金刑之貨幣單位原為銀元，修正前刑法第33條第5 款規定：
    「罰金：1 元（銀元）以上。」，而依罰金罰鍰提高標準條
    例規定，就72年6 月26日前修正之刑法部分條文罰金數額提
    高2 至10倍，其後修正者則不提高倍數，並依現行法規所定
    貨幣單位折算新臺幣條例規定，以銀元1 元折算新臺幣3 元
    ；修正後刑法第33條第5 款規定：「罰金：新臺幣1,000 元
    以上，以百元計算之。」，刑法第33 條 第5 款所定罰金貨
    幣單位經修正為新臺幣後，刑法分則各罪所定罰金刑之貨幣
    單位亦應配合修正為新臺幣，為使刑法分則編各罪所定罰金
    之最高數額與刑法修正前趨於一致，乃增訂刑法施行法第1
    條之1 ：「中華民國94年1 月7 日刑法修正施行後，刑法分
    則編所定罰金之貨幣單位為新臺幣。94 年1月7 日刑法修正
    時，刑法分則編未修正之條文定有罰金者，自94年1 月7 日
    刑法修正施行後，就其所定數額提高為30倍。但72年6 月26
    日至94年1 月7 日新增或修正之條文，就其所定數額提高為
    3 倍。」；從而，刑法分則編各罪所定罰金刑之最高數額，
    於上開規定修正後並無不同，惟修正後刑法第33條第5 款所
    定罰金刑最低數額，較之修正前提高，修正前刑法第33條第
    5 款規定為有利於被告，依修正後刑法第2 條第1 項前段規
    定，應適用修正後刑法第33條第5 款之規定。
三、再修正刑法係自95年7 月1 日起施行，在此之前，刑法分則
    編有關罰金刑之貨幣單位係銀元；且依刑法分則編應處罰金
    者，應適用罰金罰鍰提高標準條例第1 條之規定；亦即應按
    各該具體條文制定或修正之時間先後，定其提高之倍數。惟
    被告行為後，刑法施行法增訂第1 條之1 ，於95年6 月14日
    經總統公布，並自同年7 月1 日起施行；該條規定：「中華
    民國94年1 月7 日刑法修正施行後，刑法分則編所定罰金之
    貨幣單位為新臺幣。94年1 月7 日刑法修正時，刑法分則編
    未修正之條文定有罰金者，自94年1 月7 日刑法修正施行後
    ，就其所定數額提高為30倍。但72年6 月26日至94年1 月7
    日新增或修正之條文，就其所定數額提高為3 倍」。亦即自
    95年7 月1 日起，刑法分則編所定罰金之貨幣單位，由原來
    之銀元改為新臺幣；且94年1 月7 日刑法修正時，刑法分則
    編未修正之條文定有罰金者，自95年7 月1 日起，有關罰金
    之數額提高為30倍。刑法第339 條第1 項之罪自24年7 月1
    日施行後即未再修正，依增訂刑法施行法第1 條之1 之規定
    ，其罰金以新臺幣為單位，數額應提高30倍。此與增訂前之
    罰金以銀元為單位，且適用罰金罰鍰提高標準條例第1 條前
    段之結果應提高10倍，而新臺幣與銀元之比例為3 ：1 ，換
    算結果亦為30倍者，並無不同。亦即增訂刑法施行法第1 條
    之1 之意旨，僅在使刑法規範之罰金刑之貨幣單位，一律改
    為新臺幣，並使增訂前後有關罰金刑提高之倍數一致，對被
    告而言，並無有利、不利之比較適用之問題，且此增訂之規
    定應屬罰金罰鍰提高標準條例第1 條但書之情形，當無同條
    前段規定之適用，自應逕行適用刑法施行法第1 條之1 之規
    定。
四、爰審酌被告因缺錢花用，竟生詐購機車再予變賣之犯罪動機
    、犯罪手段、生活狀況、智識程度、犯罪所生之被害人乙○
    ○之損害及被告已坦承犯行、態度良好，並與被害人達成和
    解等一切情狀，參酌公訴人之求刑，量處如主文所示之刑。
    又修正前刑法第41條第1 項前段規定：「犯最重本刑為5 年
    以下有期徒刑以下之刑之罪，而受6 個月以下有期徒刑或拘
    役之宣告，因身體、教育、職業、家庭之關係或其他正當事
    由，執行顯有困難者，得以1 元以上3 元以下折算1 日，易
    科罰金。」，而被告行為時之易科罰金折算標準，依95年7
    月1 日修正條文施行前罰金罰鍰提高標準條例第2 條前段之
    規定（該條業經總統於95年5 月17日公布刪除，並自95年7
    月1 日失效），就其原定數額提高為100 倍折算1 日，則被
    告行為時之易科罰金折算標準，應以銀元100 元至300 元折
    算1 日，經折算為新臺幣後，係以新臺幣300 元至900 元折
    算為1 日；惟修正後之刑法第41條第1 項前段則規定：「犯
    最重本刑為5 年以下有期徒刑以下之刑之罪，而受6 個月以
    下有期徒刑或拘役之宣告者，得以新臺幣1,000 元、2,000
    元或3,000 元折算1 日，易科罰金。」，比較修正前後之易
    科罰金折算標準，依刑法第2 條第1 項前段之規定，應適用
    修正前刑法第41條第1 項前段及修正前罰金罰鍰提高標準條
    例第2 條前段之規定定其易科罰金之折算標準，以示懲儆。
    另被告係於96年4 月24日以前犯本罪，且係於中華民國96年
    罪犯減刑條例於96年7 月16日施行後之96年8 月31日始為臺
    灣士林地方法院檢察署通緝，此有該通緝書1 份附卷可憑，
    仍得依同條例第2 條第1 項第3 款之規定減其宣告刑期2 分
    之1 ，並依上述規定諭知易科罰金之折算標準。
五、末查被告前未曾受有期徒刑以上刑之宣告，有臺灣高等法院
    被告全國前案紀錄表1 份在卷可按，其因一時貪念而罹犯本
    件犯行，事後已坦承犯行，並得被害人乙○○於本院準備程
    序所表示之原諒，經此偵審教訓，自當知所警惕，信無再犯
    之虞，因認前開宣告之刑以暫不執行為適當，併宣告緩刑2
    年，以啟自新，惟被告已造成被害人乙○○之損失，爰依被
    告與被害人乙○○和解之內容，併宣告被告應給付被害人乙
    ○○新臺幣（下同）56,000元，支付方式為自民國97年12月
    開始，每月一期，計14期，每月8 日匯款4,000 元至被害人
    乙○○指定之金融機關帳戶，至支付完畢為止，如有一期未
    付，視為全部到期。（最高法院95年度第8 次刑事庭會議決
    議參照，應逕行適用新法）
據上論斷，應依刑事訴訟法第273 條之1 第1 項、第299 條第1
項前段、第310 條之2 、第454 條，中華民國96年罪犯減刑條例
第2 條第1 項第3 款、第7條 、第9 條，刑法第2 條第1 項前段
、第339 條第1 項、修正前刑法第41條第1 項前段、刑法第74條
第1 項第1 款、第2 項第3 款，刑法施行法第1 條之1 第1 項、
第2 項前段，修正前罰金罰鍰提高標準條例第2 條，現行法規所
定貨幣單位折算新臺幣條例第2 條，判決如主文。
本案經檢察官鄭堤升到庭執行職務。
中    華    民    國    97    年    11    月    18    日
                  刑事第一庭法  官  雷雯華
以上正本證明與原本無異。
如不服本判決應於收受判決後10日內向本院提出上訴書狀，並應
敘述具體理由；其未敘述上訴理由者，應於上訴期間屆滿後20日
內向本院補提理由書（均須按他造當事人之人數附繕本）「切勿
逕送上級法院」。
                            書記官  陳如玲
中    華    民    國    97    年    11    月    18    日
附錄本案論罪科刑法條：
中華民國刑法第339條
意圖為自己或第三人不法之所有，以詐術使人將本人或第三人之
物交付者，處5 年以下有期徒刑、拘役或科或併科1 千元以下罰
金。
以前項方法得財產上不法之利益或使第三人得之者，亦同。


司法院資訊處製作；財團法人民間司法改革基金會備份。
